【裁判字號】    91,交簡上,267
【裁判日期】    920616
【裁判案由】    公共危險
【裁判全文】
臺灣臺北地方法院刑事判決                      九十一年度交簡上字第二六七號
    上  訴  人  臺灣臺北地方法院檢察署檢察官
    被      告  甲○○
右列上訴人因公共危險等案件，不服本院臺北簡易庭民國九十一年九月二十七日九十
一年度北交簡字第一六八二號簡易判決（臺灣臺北地方法院檢察署檢察官聲請簡易判
決處刑書案號：九十一年度偵字第九五四二號），提起上訴，本院管轄之第二審合議
庭判決如左：
    主    文
原判決關於過失傷害及定應執行之刑部分均撤銷。
甲○○因過失傷害人，處有期徒刑肆月，如易科罰金，以佰元折算壹日。
其餘上訴均駁回。
前揭過失傷害部分與上訴駁回部分應執行有期徒刑玖月，拘役拾日，有期徒刑、拘
役如易科罰金，均以佰元折算壹日。
    事    實
一、甲○○於民國九十年十二月三日晚間至翌日凌晨飲用酒類，明知其已因服用酒類
    達不能安全駕駛動力交通工具之程度，竟仍於同年月四日凌晨三時四十四分許，
    駕駛車牌號碼ＳＭ－００四五號動力交通工具自用小客車，沿臺北市○○○路○
    段由西向東方向行駛，行近該路段與伊通街交岔路口南北向行人穿越道、擬由西
    向東方向直行通過交岔路口及行人穿越道之際，原應注意駕駛人駕駛汽車，應遵
    守道路交通標誌、標線、號誌之指示，汽車行駛時，駕駛人應注意車前狀況，隨
    時採取必要之安全措施，汽車行駛至交岔路口，應遵守燈光號誌之指示，而行車
    管制號誌「圓形紅燈」表示面對圓形紅燈之車輛禁止通行，不得超越停止線或進
    入路口，且汽車行近行人穿越道前，應減速慢行，遇有行人穿越時，無論有無交
    通警察指揮或號誌指示，均應暫停讓行人先行通過；當時天氣晴、夜間有照明、
    視距良好、市區○○道路乾燥、無缺陷及障礙、行車管制號誌運作正常，依甲○○之智識、能力又無不能注意之情事，詎甲○○疏未注意臺北市○○○路○段、
    伊通街交岔路口東西向行車管制號誌為圓形紅燈，且車前有行人丁○○依行人專
    用號誌指示沿交岔路口西側南北向行人穿越道由北向南方向穿越南京東路二段，
    貿然闖越行車管制號誌圓形紅燈，快速通過交岔路口西側南北向行人穿越道，甲○○所駕車輛右前車頭遂猛力撞及行人丁○○，丁○○受撞擊後彈起擦過甲○○
    所駕車輛引擎蓋、再撞擊甲○○所駕車輛右側照後鏡後跌落地面，受有右腓骨骨
    折、臀部及雙下肢挫傷之傷勢。甲○○駕駛動力交通工具肇事，致行人丁○○倒
    地受傷後，明知駕車肇事致人受傷，仍未停車協助救護，旋即逃逸，嗣經路人乙○○見狀搭乘營業小客車追躡，甲○○雖駕車續行至該路段與臺北市○○○路○
    段平面道路交岔路口右轉建國北路一段由北向南方向行駛，並駛上建國北路一段
    高架道路，行至建國南路二段高架道路近和平東路口引道下橋再違規迴轉，擬沿
    建國南路二段平面道路由南向北方向行駛逃逸，仍經乙○○記下車號，並呼叫駕
    駛巡邏車、據報前往臺北市○○○路○段、和平東路二段執行追捕逃逸車輛勤務
    之員警，乃由員警在該路口攔停甲○○所駕車輛、當場逮捕後，並對甲○○進行
    呼氣酒精濃度測試，甲○○於九十年十二月四日凌晨四時三分許之呼氣酒精濃度
    為一‧一八毫克＼公升。
二、案經丁○○訴由臺北市政府警察局中山分局報請報請臺灣臺北地方法院檢察署檢
    察官聲請簡易判決處刑。
    理    由
一、訊據被告甲○○固不否認於右揭時、地飲用酒類達不能安全駕駛動力交通工具程
    度，仍駕駛車牌號碼ＳＭ－００四五號動力交通工具自用小客車，沿臺北市○○○路○段由西向東方向行駛，行近該路段與伊通街交岔路口南北向行人穿越道、
    擬由西向東方向直行通過交岔路口及行人穿越道之際，疏未注意臺北市○○○路
    ○段、伊通街交岔路口東西向行車管制號誌為圓形紅燈，且車前有行人丁○○依
    行人專用號誌指示沿交岔路口西側南北向行人穿越道由北向南方向穿越南京東路
    二段，貿然闖越行車管制號誌圓形紅燈，快速通過交岔路口西側南北向行人穿越
    道，其所駕車輛右前車頭遂猛力撞及告訴人丁○○，告訴人受撞擊後彈起擦過被
    告所駕車輛引擎蓋、再撞擊被告所駕車輛右側照後鏡後跌落地面，受有右腓骨骨
    折、臀部及雙下肢挫傷之傷勢，其肇事後未停車協助救護，嗣經路人乙○○見狀
    搭乘營業小客車追躡，終在臺北市○○○路○段平面道路與和平東路二段路口為
    警攔停、逮捕，並進行呼氣酒精濃度測試，其於九十年十二月四日凌晨四時三分
    許之呼氣酒精濃度為一‧一八毫克＼公升等情，惟矢口否認駕駛動力交通工具肇
    事致人受傷而逃逸，辯稱：斯時其已因嚴重酒醉意識模糊不清，連車輛行向均不
    清楚、亦無記憶，並不知悉肇事撞及告訴人，故並無逃逸意思云云。
二、經查：
（一）被告於九十年十二月三日晚間至翌日凌晨飲用酒類，明知其已因服用酒類達不
      能安全駕駛動力交通工具之程度，竟仍於同年月四日凌晨三時四十四分許，駕
      駛車牌號碼ＳＭ－００四五號動力交通工具自用小客車，沿臺北市○○○路○
      段由西向東方向行駛，行近該路段與伊通街交岔路口南北向行人穿越道、擬由
      西向東方向直行通過交岔路口及行人穿越道之際，疏未注意臺北市○○○路○
      段、伊通街交岔路口東西向行車管制號誌為圓形紅燈，且車前有告訴人丁○○
      依行人專用號誌指示沿交岔路口西側南北向行人穿越道由北向南方向步行穿越
      南京東路二段，貿然闖越行車管制號誌圓形紅燈，快速通過交岔路口西側南北
      向行人穿越道，被告所駕車輛右前車頭遂猛力撞及告訴人，告訴人受撞擊後彈
      起擦過甲○○所駕車輛引擎蓋、再撞擊被告所駕車輛右側照後鏡後跌落地面，
      受有右腓骨骨折、臀部及雙下肢挫傷之傷勢；被告駕駛動力交通工具肇事，致
      告訴人倒地受傷後，明知駕車肇事致人受傷，仍未停車協助救護，旋即逃逸，
      嗣經路人乙○○見狀搭乘營業小客車追躡，被告雖駕車續行至該路段與臺北市
      ○○○路一段平面道路交岔路口右轉建國北路一段由北向南方向行駛，並駛上
      建國北路一段高架道路，行至建國南路二段高架道路近和平東路口引道下橋再
      違規迴轉，擬沿建國南路二段平面道路由南向北方向行駛逃逸，仍經乙○○記
      下車號，並呼叫駕駛巡邏車據報前往臺北市○○○路○段平面道路、和平東路
      二段執行追捕逃逸車輛勤務之員警，乃由員警在該路口攔停被告所駕車輛、當
      場逮捕被告，並對被告進行呼氣酒精濃度測試，被告於九十年十二月四日凌晨
      四時三分許之呼氣酒精濃度為一‧一八毫克＼公升之事實，業據告訴人丁○○
      於警、偵訊及本院調查中指訴纂詳，核與在場目擊並搭乘營業小客車追躡被告
      之行人乙○○證述情節及臺北市政府警察局中山分局交通分隊道路交通管理事
      件調查報告表、談話紀錄表、補充資料表、車輛照片、呼氣酒精濃度檢測單、
      刑法第一百八十五條之三案件測試觀察紀錄表、臺北市政府警察局舉發違反道
      路交通管理事件通知單、交通事故處理通訊紀錄表、員警工作紀錄簿、診斷證
      明書所載相符，除被告是否因酒醉不知肇事致人受傷外，並為被告坦認屬實；
      而當日天氣晴、夜間有照明、視距良好、市區○○道路乾燥、無缺陷及障礙、
      行車管制號誌運作正常，依被告之智識、能力又無不能注意之情事，亦經臺北
      市政府警察局中山分局據報處理之員警觀察、記載明確，有道路交通事故調查
      報告表附卷可稽；又被告於九十年十二月四日凌晨四時三分許之呼氣酒精濃度
      為一‧一八毫克＼公升，車輛行進中有蛇行、車身搖擺不定，轉彎半徑過大或
      過小等駕駛操控力欠佳情形，查獲、測試或訊問過程中，有含糊不清、意識模
      糊，注意力無法集中，呆滯木僵、昏睡叫喚不醒等情事，顯然無法安全駕駛，
      並據現場處理員警當場觀察、測試後記載明確，有酒精濃度檢測單、刑法第一
      百八十五條之三案件測試觀察紀錄表附卷可按。
（二）被告雖辯稱斯時其已因嚴重酒醉意識模糊不清，連車輛行向均不清楚、亦無記
      憶，並不知悉肇事撞及告訴人，故並無逃逸意思云云，然：
    １當日被告所駕車輛係以右前車頭撞及告訴人，且告訴人受撞擊後彈起擦過被告
      所駕車輛引擎蓋、再撞擊被告所駕車輛右側照後鏡後跌落地面，受有右腓骨骨
      折、臀部及雙下肢挫傷之傷勢，此經告訴人指訴歷歷，核與交通事故補充資料
      表、車輛照片、診斷證明書所示被告所駕車輛受損位置、程度、引擎蓋上灰塵
      拂拭痕跡及告訴人受傷部位一致，並為被告所不爭執，前皆提及，被告當日既
      係以車頭直接撞及告訴人，告訴人復曾彈起至被告所駕車輛引擎蓋上再跌落地
      面，被告自無可能不知悉事故發生及告訴人因車禍受傷，殆無疑義。
    ２又本件事故係於九十年十二月四日凌晨三時四十四分許在臺北市○○○路○段
      與伊通街交岔路口西側南北向行人穿越道發生，業如前述，而被告於事故發生
      後先駕車續行至南京東路二段與建國北路一段平面道路交岔路口，右轉建國北
      路一段由北向南方向行駛，並駛上建國北路高架道路，行至建國南路二段高架
      道路近和平東路口引道下橋再違規迴轉，沿建國南路二段平面道路由南向北方
      向行駛，於同日凌晨四時三分許方在臺北市○○○路○段、和平東路二段交岔
      路口為駕駛巡邏車執行追捕逃逸車輛勤務之員警攔停查獲，此亦經證人乙○○
      證述翔實，核與臺北市政府警察局中山分局刑事案件移送書所載逮捕時、地及
      經過吻合，復為被告自承不諱，前業論及，故被告肇事後又駕車前行二十分鐘
      、行車距離達約三公里後始為警攔停，此有地圖及比例尺立卷足憑，且途中曾
      轉彎、駛上高架道路、下橋、違規迴轉，參諸被告供稱當日飲酒完畢擬駕車返
      回位在臺北縣板橋市之住處，但其所駕車輛沿臺北市○○○○路高架道路由北
      向南方向行駛至建國南路二段近和平東路二段處下橋後，竟又違規迴轉由南向
      北方向行駛、行向反覆矛盾，足見被告非唯未因酒後意識模糊、無法判別車輛
      行向而任意行駛，且係試圖以轉彎、違規迴轉、駛上高架道路等方式擺脫證人
      乙○○之追躡，其駕駛動力交通工具肇事致告訴人受傷，仍未協助救護而逃逸
      ，亦足認定。
（三）按駕駛人駕駛汽車，應遵守道路交通標誌、標線、號誌之指示；汽車行駛時，
      駕駛人應注意車前狀況，隨時採取必要之安全措施；汽車行駛至交岔路口，其
      行進、轉彎，應依左列規定：（一）應遵守燈光號誌或交通警察之指示；汽車
      行近行人穿越道前，應減速慢行，遇有行人穿越時，無論有無交通警察指揮或
      號誌指示，均應暫停讓行人先行通過；行車管制號誌「五、圓形紅燈」顯示之
      意義如左：（一）車輛面對圓形紅燈表示禁止通行，不得超越停止線或進入路
      口，道路交通安全規則第九十條前段、第九十四條第三項、第一百零二條第一
      項第一款前段、第一百零三條，道路交通標誌標線號誌設置規則第二百零六條
      第五款第一目定有明文。本件被告於九十年十二月四日凌晨三時四十四分許，
      駕駛車牌號碼ＳＭ－００四五號動力交通工具自用小客車，沿臺北市○○○路
      ○段由西向東方向行駛，行近該路段與伊通街交岔路口南北向行人穿越道、擬
      由西向東方向直行通過交岔路口及行人穿越道之際，當時天氣晴、夜間有照明
      、視距良好、市區○○道路乾燥、無缺陷及障礙、行車管制號誌運作正常，依
      被告之智識與能力，並無不能注意之情事，前已述及，被告仍疏未注意臺北市
      ○○○路二段、伊通街交岔路口東西向行車管制號誌為圓形紅燈，且車前有告
      訴人依行人專用號誌指示沿交岔路口西側南北向行人穿越道由北向南方向穿越
      南京東路二段，貿然闖越行車管制號誌圓形紅燈，快速通過交岔路口西側南北
      向行人穿越道，其所駕車輛右前車頭遂猛力撞及告訴人，告訴人因而受有右腓
      骨骨折、臀部及雙下肢挫傷之傷勢，被告有未遵守行車管制號誌指示、注意車
      前狀況、行近行人穿越道讓行人優先通行之過失甚明，且其過失與告訴人之傷
      害間，有相當因果關係。
（四）又刑法第一百八十五條之三規定所謂「不能安全駕駛」，係抽象危險犯，並不
      以發生具體危險為必要，對於呼氣酒精濃度已達每公升０．五五毫克（０．五
      五亳克＼公升）以上，肇事率為一般正常人之十倍，認為已達不能安全駕車之
      標準，此業經法務部八十八年五月十八日以法八八檢字第００一六六九號函告
      週知，應為絕對不能安全駕駛動力交通工具；而就醫學文獻所知，酒精對人體
      造成之影響，於呼氣時酒精濃度達每公升０‧二五毫克（約合體內血液中酒精
      濃度五０亳克＼公升或百分之零點零五）即會輕度中毒，造成輕度協調功能降
      低，呼氣酒精濃度達每公升０‧五毫克時（約合體內血液中酒精濃度一００亳
      克＼公升或百分之零點一）屬輕到中度中毒症狀，出現反應較慢、感覺減低、
      影響駕駛之狀況，又飲酒後一小時許，其體內血液酒精濃度可達最高，飲酒一
      小時後其體內之酒精濃度隨即消減，此亦分別有行政院國軍退除役官兵輔導委
      員會臺北榮民總醫院八十八年八月五日（八八）北總內字第二六八六八號函、
      八十八年十月二十六日（八八）院賓文廉字第一三四０七號臺灣高等法院函附
      台北醫學院附設醫院精神科主任蔡尚穎「酒精對人體生理與行為之影響」一文
      可據。本件被告於九十年十二月三日晚間至翌日凌晨飲用酒類達呼氣酒精濃度
      一‧一八毫克＼公升程度，仍於同年月四日凌晨三時四十四分許駕駛車牌號碼
      ＳＭ－００四五號動力交通工具自用小客車，沿臺北市○○○路○段由西向東
      方向行駛，行近該路段與伊通街交岔路口南北向行人穿越道、擬由西向東方向
      直行通過交岔路口及行人穿越道之際，因未遵守行車管制號誌指示、注意車前
      狀況、行近行人穿越道讓行人優先通行，而撞及沿行人穿越道由北向南方向穿
      越道路之告訴人，且其車輛行進中有蛇行、車身搖擺不定，轉彎半徑過大或過
      小等駕駛操控力欠佳情形，查獲、測試或訊問過程中，有含糊不清、意識模糊
      、注意力無法集中，呆滯木僵、昏睡叫喚不醒等情事，顯然無法安全駕駛，業
      如前述，其呼氣酒精濃度已逾０．五五亳克＼公升，且顯已因服用酒類致注意
      力、反應力、平衡感、意識能力、駕駛能力均降低，應認已達不能安全駕駛動
      力交通工具之標準。
（五）綜上所述，被告所辯顯係卸責、避就之詞，洵無可採，本件事證已臻明確，被
      告犯行洵堪認定，應依法論科。
三、核被告所為，分別係犯刑法第二百八十四條第一項前段因過失傷害人罪、刑法第
    一百八十五條之三服用酒類不能安全駕駛動力交通工具而駕駛罪、第一百八十五
    條之四駕駛動力交通工具肇事致人受傷而逃逸罪。被告所犯上開三罪，犯意各別
    、行為互殊，應予分論併罰。再被告服用酒類達不能安全駕駛動力交通工具之程
    度而駕駛汽車，且行經行人穿越道不依規定讓行人優先通行，因而致告訴人受傷
    ，業經本院審認如前，應併依道路交通管理處罰條例第八十六條第一項之規定，
    加重其刑。原審認事證明確，依刑事訴訟法第四百四十九條第一項前段、第四百
    五十四條第二項，刑法第二百八十四條第一項前段、第一百八十五條之三、之四
    、第四十一條、第五十一條第六款、第十款，罰金罰鍰提高標準條例第一條前段
    、第二條判處被告拘役三十日、有期徒刑六月、拘役三十日，並定其應執行之刑
    及諭知有期徒刑及拘役如易科罰金之折算標準，固非無見，惟本件告訴人係沿臺
    北市○○○路○段與伊通街交岔路口西側南北向行人穿越道穿越道路時為被告所
    駕車輛撞及受傷，均已論及，原審漏未審認被告行近行人穿越道未讓行人優先通
    行之過失，就過失傷害部分認定事實已有疏漏，且本件被告係酒醉駕車、行經行
    人穿越道未讓行人優先通行肇事致人受傷，原審復未依道路交通管理處罰條例第
    八十六條第一項之規定加重其過失傷害部分刑責，其適用法律亦有疏漏，上訴人
    關於酒醉駕車、肇事逃逸部分之上訴雖無理由，但關於過失傷害部分之上訴則非
    無據，爰撤銷原審關於過失傷害部分之判決及所定應執行之刑，由本院另為適法
    之裁判。爰審酌被告尚有違反山坡地保育利用條例案件在法院審理中，有臺灣高
    等法院被告全國前案紀錄表可按，服用酒類達呼氣酒精濃度一‧一八毫克＼公升
    、嚴重不能安全駕駛動力交通工具程度，猶駕駛車輛，因一時貪便求快、疏未遵
    守道路交通安全規則、闖越紅燈且未讓行人優先通行而肇事致告訴人受傷，過失
    情節嚴重，犯後否認部分犯行、未見悔意反省，復未協助救護、旋即駕車逃逸，
    且事故發生迄今已逾一年半猶拒不賠償告訴人所受損害，告訴人傷勢非輕等一切
    情狀，量處如主文所示之刑，並諭知如易科罰金之折算標準，另與未撤銷部分原
    審宣告之刑定應執行之刑，以資懲儆。
據上論斷，應依刑事訴訟法第四百五十五條之一第三項、第三百六十八條、第三百六
十九條第一項前段、第三百六十四條、第二百九十九條第一項前段，刑法第二百八十
四條第一項前段、第四十一條第一項前段、第五十一條第五款、第十款，道路交通管
理處罰條例第八十六條第一項，罰金罰鍰提高標準條例第一條前段、第二條，判決如
主文。
本案經檢察官丙○○到庭執行職務。
中      華      民      國    九十二    年      六      月     十六     日
                              臺灣臺北地方法院交通法庭
                                      審判長法  官  劉  壽  嵩
                                            法  官  林  鴻  達
                                            法  官  洪  文  慧
右正本證明與原本無異。
不得上訴。
                                            書記官  江  虹  儀
中      華      民      國    九十二    年     六       月     十七    日
附錄本案論罪科刑法條全文：
中華民國刑法第二百八十四條
 (過失傷害罪)
因過失傷害人者，處六月以下有期徒刑、拘役或五百元以下罰金，致重傷
者，處一年以下有期徒刑、拘役或五百元以下罰金。
從事業務之人，因業務上之過失傷害人者，處一年以下有期徒刑、拘役或
一千元以下罰金，致重傷者，處三年以下有期徒刑、拘役或二千元以下罰
金。


司法院資訊處製作；財團法人民間司法改革基金會備份。
